臺灣高等法院民事裁定　　　　　　　　　 96年度抗字第780號
抗　告　人　丙○○○○ ○○○○○ ○○○○○一株式會
　　　　　　社(VANTEC .
　　　　　　　　　　　帝都涉谷.
法定代理人　甲○○○
代　理　人　陳和貴律師
　　　　　　鍾文岳律師
上列抗告人因與相對人台灣東急運通股份有限公司間返還提存物
事件，對於中華民國96年3月30日臺灣臺北地方法院96年度聲字
第1126號裁定提起抗告，本院裁定如下：
      主    文
抗告駁回。
抗告訴訟費用由抗告人負擔。
      理    由
一、本件抗告人於原法院聲請意旨略以：抗告人因與相對人間請
    求假扣押事件，前遵原法院91年度裁全字第5503號民事裁定
    ，曾提供第一商業銀行無記名可轉讓定期存單新台幣（下同
    ）100萬元1張、10萬元3張為擔保，得對相對人之財產在美
    金11萬1,982.2元範圍內為假扣押，並以該院91年度存字第2
    911號提存事件提存在案。茲因抗告人就相對人之財產為強
    制執行並無成果，是上開假扣押裁定關於債務人乙○部分，
    業經原法院以94年度全聲字第1074號裁定撤銷並塗銷查封登
    記，嗣抗告人亦聲請撤銷該假扣押裁定，再經原法院以95年
    度全聲字第924號裁定准許，故該訴訟業已終結；經抗告人
    寄發台北重南郵局第49號存證信函，定20日以上期間催告受
    擔保利益人即相對人行使權利而未行使，爰聲請返還本件提
    存物等語，並提出提存書、假扣押裁定、民事執行處函、存
    證信函及收件回執等為證。
二、原法院則以本件抗告人固提出定20日以上之期間，催告受擔
    保利益人即相對人行使權利之存證信函及收件回執，惟其收
    件回執上收件人處係由大樓管理室蓋章收受抗告人之存證信
    函，並無相對人或其同居人、受僱人簽名或蓋章於上，尚難
    認該存證信函已交付相對人，並生合法催告之效力，乃認抗
    告人之聲請不符合返還擔保金之要件，予以駁回。
三、抗告意旨略以：受公寓大廈管理委員會僱用之管理員，其所
    服勞務包括為公寓大廈住戶接收文件者，性質上應屬全體住
    戶之受僱人，即與民事訴訟法法第137條第1項規定之受僱人
    相當。郵政機關之郵差送達文書於住、居所、事務所或營業
    所，不獲會晤應受送達人，而將文書付與上開公寓大廈管理
    員者，為合法送達；至該管理員何時將文書轉交應受送達人
    ，對已生之合法送達效力不受影響，有最高法院之相關見解
    可稽。然原裁定未能徵諸上開實務見解即裁定駁回抗告人之
    聲請，顯有不當云云。
四、按返還擔保金，依民事訴訟法第106條準用第104條之規定，
    須符合：(1)應供擔保之原因消滅者；(2)供擔保人證明受擔保
    利益同意返還者；(3)訴訟終結後供擔保人證明已定20日以上
    之期間催告受擔保利益人行使權利而未行使，或法院依供擔
    保人之聲請，通知受擔保利益人於一定期間內行使權利並向
    法院為行使權利之證明而未證明者之要件，法院始得裁定返
    還擔保金。次按送達證書，應於作成後交收領人簽名、蓋章
    或按指印，如拒絕或不能簽名、蓋章或按指印者，送達人應
    記明其事由，為民事訴訟法第141條第2項所明定；又文書付
    與受僱人，依同法第137條第1項規定，亦有與交付本人生同
    一之效力。是應送達之文件，如未經本人或其同居人、受僱
    人以同居人、受僱人之身分簽名或蓋其私章，尚難認已交付
    於本人或同居人、受僱人，並生合法送達之效力。而目前一
    般公寓大廈為謀全體住戶之方便，多設有管理處或管理委員
    會，以統一處理廈內各種事務，並僱用管理員負責大廈之安
    全事宜及代收文件等工作，該管理員之性質，即與民事訴訟
    法第137條第1項所規定之受僱人相當。故應送達大廈內住戶
    之訴訟文件，倘僅經大廈內管理員於送達證書上蓋大廈管理
    委員會圓戳代收，並未一併由該管理員以受僱人身分簽名或
    蓋其私章者，尚難認已合法交付受僱人。
五、經查，本件抗告人固提出定20日以上之期間，催告受擔保利
    益人即相對人行使權利之存證信函及收件回執，惟其郵件收
    件回執（見原法院卷第16頁）上，雖蓋有大樓管理室之戳章
    ，但並無管理員之簽名或蓋用私章，揆諸前開說明，即難認
    其已交付受僱人，而由相對人合法收受並生催告之效力，是
    抗告人據以聲請返還提存物，自不應准許。原法院駁回抗告
    人之聲請，核無不當。抗告意旨指摘原裁定不當，求予廢棄
    ，為無理由，應予駁回。
六、據上論結，本件抗告為無理由，爰裁定如主文。
中　　華　　民　　國　　96　　年　　6 　　月　　26　　日
                  民事第十五庭
                      審判長法　官  林恩山
　　　　　　　　　　　　　　法　官  黃國永
　　　　　　　　　　　　　　法　官  郭松濤
正本係照原本作成。
本裁定除以適用法規顯有錯誤為理由，並經本院之許可外，不得
再抗告。如提起再抗告，應於收受送達後10日內委任律師為代理
人向本院提出再抗告狀，並繳納再抗告費新臺幣1,000元整。
中　　華　　民　　國　　96　　年　　6 　　月　　26　　日
                             書記官  方素珍
